【裁判字號】    99,易,106
【裁判日期】    990924
【裁判案由】    竊盜等
【裁判全文】
臺灣新竹地方法院刑事判決               99年度易字第106號
公  訴  人  臺灣新竹地方法院檢察署檢察官
被      告  甲○○
            乙○○
上列被告等因竊盜等案件，經檢察官提起公訴（99年度偵字第28
36號），本院判決如下：
    主  文
甲○○犯竊盜罪，累犯，處有期徒刑陸月，如易科罰金，以新臺
幣壹仟元折算壹日；扣案鑰匙壹支沒收之。又共同犯非法由自動
付款設備取財罪，累犯，處有期徒刑陸月，如易科罰金，以新臺
幣壹仟元折算壹日。應執行有期徒刑拾月，如易科罰金，以新臺
幣壹仟元折算壹日；扣案鑰匙壹支沒收之。
乙○○共同犯非法由自動付款設備取財罪，處有期徒刑肆月，如
易科罰金，以新臺幣壹仟元折算壹日。
    事  實
一、甲○○前於民國96年間因施用毒品案件、搶奪案件，分別經
    本院於96年5 月24日以96年度竹北簡字第100 號判決判處有
    期徒刑5 月、96年10月12日以96年度竹東簡字第140 號判決
    判處有期徒刑6 月、96年11月2 日以96年度訴字第575 號判
    決判處有期徒刑1 年2 月確定，嗣因適用中華民國九十六年
    罪犯減刑條例，經本院以96年度聲減字第1911號裁定分別減
    為有期徒刑2 月又15日、3 月、7 月，並定應執行刑有期徒
    刑1 年確定；又於96年間因竊盜案件，經本院於97年1 月30
    日以96年度竹東簡字第221 號判決判處有期徒刑4 月確定，
    上開各罪經接續執行，於98年3 月20日縮刑期滿執行完畢。
二、詎甲○○仍不知悔悟，或單獨、或與乙○○為下列之犯行：
  (一)基於意圖為自己不法所有之故意，於99年3 月16日上午6 時
    許騎乘其所有車號592-GFY 號機車在新竹市區尋找下手行竊
    目標，於同日上午6 時10分許（日間），見丙○○自其位在
    新竹市○○街210 巷10號住處離開，認有機可乘，旋即以其
    自備機車鑰匙開啟該處所鋁門後，擅自侵入前揭住處內（侵
    入住宅部分未據告訴），竊取丙○○所有之液晶電視1 台、
    皮包2 個（內有印章1 個、渣打國際商業銀行股份有限公司
    （下稱渣打銀行）提款卡及信用卡、郵局提款卡、國泰世華
    銀行信用卡各1 張、現金新臺幣【下同】3,000 元）等財物
    。
  (二)甲○○得手後即騎乘上開機車至乙○○位在新竹市○○○街
    居處後，見丙○○皮包內之渣打銀行提款卡留有密碼，竟與
    乙○○共同基於意圖為自己不法所有之詐欺犯意聯絡，於同
    日上午7 時33分許，持上開金融卡至新竹市○○路6 號渣打
    銀行自動櫃員機，以輸入提款卡所有人丙○○所設定密碼之
    不正方法，透過該自動付款設備，接續3 次分別提領60,000
    元、60,000元、52,000元，使該自動付款設備之辨識系統對
    於真正持卡人之識別陷於錯誤而付款。得款後，乙○○分得
    50,000元，餘歸甲○○所有，甲○○並於同日某時，在新竹
    市○○路新竹教育大學附近，將其所竊得之液晶電視以3,00
    0 元價格售予真實姓名年籍不詳綽號「小林」之男子，其餘
    物品則丟棄至垃圾車。嗣經丙○○發現遭竊後，報警循線於
    99年3 月29日在新竹市○○路240 號前發現甲○○，並在甲○○隨身皮包中查獲犯本件竊盜案件所用之鑰匙1 支、第二
    級毒品甲基安非他命3 包（所涉施用第二級毒品部分另經本
    院以99年度審竹簡字第572 號判處有期徒刑6 月），始查悉
    上情。
三、案經新竹市警察局第二分局報請臺灣新竹地方法院檢察署檢
    察官偵查起訴。
    理  由
壹、程序事項：
一、按被告以外之人於審判外之陳述，雖不符前4 條之規定，而
    經當事人於審判程序同意作為證據，法院審酌該言詞陳述或
    書面陳述作成時之狀況，認為適當者，亦得為證據，刑事訴
    訟法第159 條之5 定有明文。本案告訴人丙○○於警詢中之
    陳述，經被告甲○○、乙○○於本院審理中表示無意見而同
    意作為證據，且本院審酌該陳述作成時之狀況並無瑕疵之情
    狀存在而認為適當，亦復查無顯有不可信之情況存在，揆諸
    上開說明，自得為證據。
二、本案認定犯罪事實所引用之本案卷內所有卷證資料（包含文
    書證據、物證等證據），並無證據證明係公務員違背法定程
    序所取得，且被告2 人於本院審理終結前就卷內所有之卷證
    資料之證據能力均表示無意見，又卷內之文書證據，亦無刑
    事訴訟法第159 條之4 之顯有不可信之情況與不得作為證據
    之情形，則依刑事訴訟法第159 條之5 之規定，本案認定犯
    罪事實所引用之本案卷證所有文書證據、物證等證據，均有
    證據能力。
貳、實體事項：
一、認定犯罪事實所憑之證據及理由：
  (一)就被告甲○○部分：
    上揭犯罪事實，業據被告甲○○於警詢、偵查中及本院行準
    備程序、審理時坦承不諱，並經證人即告訴人丙○○於警詢
    、本院審理中指述、證述明確（見99年度第2836號卷第10頁
    至第13頁），且有扣押物品目錄表、日出日沒時刻表、渣打
    銀行99年6 月8 日渣打銀園區字第09900157號函及所附開戶
    資料、交易明細、照片、監視錄影光碟在卷可佐（見99年度
    第2836號卷第14頁至第17頁、第26頁至第36 頁 、本院卷第
    28頁、第33頁至第35頁），足認被告甲○○前開自白與事實
    相符，應堪採信。本件罪證明確，被告甲○○犯行均堪認定
    ，應予論科。
  (二)就被告乙○○部分：
    訊據被告乙○○則固坦承其於99年3 月16日上午7 時33分許
    有與被告甲○○前往新竹市○○路6 號渣打銀行自動櫃員機
    ，由被告甲○○持提款卡提領現金，伊並有收受由被告甲○○所交付提領款項中50,000元等情，惟矢口否認有何以不正
    方法由自動付款設備取得他人之物犯行，辯以：伊並不知道
    被告甲○○係持他人提款卡領款，當天係被告甲○○要求伊
    陪同領款，所以才會陪被告甲○○領款，是在領完款回到伊
    住處後，被告甲○○才告知該提款卡係竊取而來，伊因父親
    生病需要用錢，所以才會收受50,000元云云。經查：
    1.被告乙○○確有於前揭時間與被告甲○○前往新竹市○○
      路6 號渣打銀行自動櫃員機，由被告甲○○持提款卡提領
      現金，伊並有收受由被告甲○○所交付提領款項中50,000
      元乙節，除為被告乙○○所承認，核與被告甲○○供述相
      符，並有渣打銀行99年6 月8 日渣打銀園區字第09900157
      號函及所附開戶資料、交易明細、照片、監視錄影光碟在
      卷可稽，前揭事實堪以認定。
    2.被告乙○○雖以前詞置辯，然被告乙○○於99年3 月16日
      上午7 時33分許與被告甲○○前往新竹市○○路6 號渣打
      銀行自動櫃員機時，被告乙○○頭戴毛線帽，被告甲○○
      頭戴壓低帽沿的棒球帽，且2 人均面戴口罩遮住口鼻，僅
      露出雙眼，又被告乙○○在被告甲○○提款期間，他人走
      進渣打銀行自動櫃員機玻璃門時，均會回頭察看進入玻璃
      門人之狀況，而被告乙○○在進入渣打銀行自動櫃員機區
      域內，亦刻意低頭等情，有該自動櫃員機監視錄影光碟、
      翻拍照片在卷可憑（見99年度第2836號卷光碟片存放袋、
      同卷第30頁），則被告乙○○之穿著與反應，顯與一般人
      陪同他人提領款項時，僅單純在旁等待之常情不符。綜上
      ，堪認被告乙○○在陪同被告甲○○前往渣打銀行自動提
      款機提款時，業已知悉被告甲○○所持以提領款項之提款
      卡係被告甲○○所竊得而非被告甲○○所有無疑。
    3.另被告甲○○於本院審理時雖證述被告乙○○在陪同伊前
      往提款時，並不知該提款卡係伊所竊取，直至回到被告乙○○田美二街住處才告知該提款卡為竊取而來云云（見本
      院卷第20頁至第21頁、第153 頁至第154 頁）；惟甲○○
      在本院準備程序時業已供述：被告乙○○在領錢時，知道
      提款卡係他人所有等語（見本院卷第52頁），復佐以被告
      乙○○於自動櫃員機之穿著及刻意迴避之動作，足認被告
      乙○○辯稱其不知甲○○之提款卡來源等語係為脫罪之詞
      ，故被告乙○○與被告甲○○共同以不正方法由自動付款
      設備取得他人之物，此犯行應為甚明。
    4.則本件就被告乙○○部分犯行，事證明確，應依法論科。
三、論罪科刑：
  (一)就被告甲○○部分：
    1.按刑法第321 條第1 項第2 款所謂毀越門扇，其『越』指
      逾越而言，如係從門走入或開鎖啟門入室，均不得謂為逾
      越門扇（最高法院77年度台上字第1130號判決參照）；開
      啟房門入內行竊，既未毀壞，亦未踰越，顯與毀越安全設
      備之情形不侔（最高法院63年度台上字第50號判例意旨參
      照）。查被告甲○○於警詢、偵查及本院審理時均供稱係
      以自備鑰匙開啟被害人丙○○住處之鋁門進去等語，而被
      害人丙○○亦於本院結證稱：那天早上我6 點離開家時有
      鎖門，後來鄰居通知我說有人從我家搬電視，我趕回家看
      ，我家的鋁門的鎖還是好的，我用鑰匙打開門的等語相符
      （見本院卷第119 頁至第120 頁），是尚無證據足證被告
      有毀越門扇之犯行，核被告甲○○就事實二(一)部分所為，
      係犯刑法第320 條第1 項之普通竊盜罪。公訴意旨認被告
      上開事實一所為係犯刑法第321 條第1 項第2 款之加重竊
      盜罪，尚有未合，惟因起訴事實與本院認定之事實，二者
      基本社會事實同一，爰依法變更起訴法條；而被告甲○○
      就事實欄二(二)所為，係犯同法第339 條之2 非法由自動付
      款設備取財罪。被告甲○○與乙○○間，就上開非法由自
      動付款設備取財罪犯行，有犯意聯絡及行為分擔，為共同
      正犯。被告上開事實欄二(二)3 次非法由自動付款設備取財
      ，係分別以相同手法密接詐取財物，基於社會通念，於客
      觀上認為符合一個反覆、延續性之行為觀念，於刑法評價
      上，屬接續犯，僅應論以1 罪。其所犯如上事實欄二(一)、
      (二)之犯行，犯意個別，行為方式不同，為數罪，應予以分
      論併罰。又查被告甲○○有如事實欄所示科刑執行完畢紀
      錄，此有本院被告前案紀錄表附卷足憑，是被告於有期徒
      刑執行完畢後5 年內故意再犯本件有期徒刑以上之罪，均
      為累犯，應均依刑法第47條第1 項加重其刑。
    2.爰審酌被告甲○○任意竊取他人財物，其所為顯不尊重他
      人財產權益，搶奪及利用自動付款設備不正取他人之財物
      ，對被害人之心理、財產上產生之損害程度不輕且尚未與
      被害人達成和解，暨犯罪動機動機、目的、手段、家庭狀
      況、高中肄業之智識程度及坦承犯行態度良好及公訴人分
      別求處有期徒刑10月、6 月尚嫌過重等一切情狀，分別就
      所犯上開各罪各量處如主文第1 項所示之刑，並定其應執
      行之刑，及易科罰金之折算標準，以示懲儆。
    3.又起訴意旨另以被告甲○○前有多次竊盜前科，且為累犯
      ，僅單純施以刑罰恐難收矯正之效，而求處併諭知強制工
      作語。然本院就被告所犯竊盜犯行判處有期徒刑6 月並未
      達1 年，自無從依竊盜犯贓物犯保安處分條例規定宣付強
      制工作。至有犯罪之習慣或因遊蕩或懶惰成習而犯罪者，
      亦得宣告於刑之執行前，令入勞動場所強制工作，刑法第
      90條第1 項固定有明文。惟按強制工作乃保安處分之一種
      ，保安處分實係刑罰以外之補充性制度，其目的係在預防
      有「社會危險性」之犯罪，則就保安處分之目的而論，強
      制工作之宣告，理當一併注意社會危險性之具備，徵諸被
      告雖有多次竊盜前案紀錄（見卷附本院被告前案紀錄表）
      ，於98年3 月20日因竊盜案件執行完畢後，又涉犯本件竊
      盜犯行，或可謂其素行不佳，然本件被告所犯係單一竊盜
      犯行，足徵其係臨時起意之竊盜行為，尚與懶惰成習、長
      期間、有計劃、反覆多次數、以犯罪成為日常習慣之情形
      ，有所不同，要非屬嚴重職業性犯罪。是被告本案所為，
      雖非可取，然顯尚未達社會危險性之程度。若對被告逕為
      強制工作宣告，不僅無助於社會危險性之防堵，更恐與保
      安處分之立法本旨相悖，而終將失其宣告之意義。且被告
      於犯罪後始終坦承犯行，犯後態度良好，尚知所悔悟，兼
      衡本次竊盜犯行之嚴重性、所得財物之價值、所表現之危
      險性及對其未來之期待性等情以觀，認被告經有期徒刑6
      月之執行後，應足以收遏止並矯治其犯罪行為之效果，且
      足以體現司法正義，並契合社會感情。況改正被告竊盜犯
      行之有效方法，在於提供適當之更生保護、就業機會及社
      會扶助等，並非僅有執行強制工作之保安處分一途，而強
      制工作之保安處分係就被告人身自由之長期且嚴格之限制
      ，自應從嚴認定之。從而，本院認就被告本件竊盜犯行予
      以處罰，即為已足，檢察官起訴書指稱僅單純對被告施以
      刑罰恐難收矯正之效，請求宣告強制工作乙節，依比例原
      則，核屬尚無必要，併此敘明。
    4.扣案之鑰匙1 支，係被告甲○○所有持以行竊被害人丙○○上開住處財物之物，業據其供陳在卷，爰依刑法第38條
      第1 項第2 款之規定諭知沒收。
  (二)就被告乙○○部分：
    核被告乙○○所為，係犯刑法第339 條之2 第1 項以不正方
    法由自動付款設備取得他人之物罪。被告乙○○與被告甲○○間，就上開犯行間，有犯意聯絡及行為分擔，為共同正犯
    。又共犯即被告甲○○多次非法由自動付款設備取財，係分
    別以相同手法密接詐取財物，基於社會通念，於客觀上認為
    符合一個反覆、延續性之行為觀念，於刑法評價上，屬接續
    犯，僅應論以1 罪。爰審酌被告乙○○正值青壯年，不以勞
    力獲取所需，竟以詐取他人財物方式滿足己欲，所為非是及
    其犯罪動機、手段、目的、被害人所生損害且尚未與被害人
    達成和解等一切情狀，量處如主文第2 項所示之刑，以資懲
    儆。
據上論結，依刑事訴訟法第300 條、第299 條第1 項前段，刑法
第28條、第320 條第1 項、第339 條之2 第1 項、第47條第1 項
、第41條第1 項前段、第8 項、第51條第5 款、第38條第1 項第
2款 ，刑法施行法第1 條之1 第1 項前段、第2 項，判決如主文
。
本案經檢察官黃慧倫到庭執行職務。
中    華    民    國    99    年    9     月    24    日
                  刑事第四庭  法  官  朱美璘
以上正本證明與原本無異。
如不服本判決應於收受判決後10日內向本院提出上訴書狀，並應
敘述具體理由。其未敘述上訴理由者，應於上訴期間屆滿後20日
內向本院補提理由書(均須按他造當事人之人數附繕本)「切勿逕
送上級法院」。
中    華    民    國    99    年    9     月    24    日
                              書記官  楊嘉惠
附錄本案論罪科刑法條：
刑法第320條
意圖為自己或第三人不法之所有，而竊取他人之動產者，為竊盜
罪，處五年以下有期徒刑、拘役或五百元以下罰金。
意圖為自己或第三人不法之利益，而竊佔他人之不動產者，依前
項之規定處斷。
前二項之未遂犯罰之。
刑法第339條之2
意圖為自己或第三人不法之所有，以不正方法由自動付款設備取
得他人之物者，處 3 年以下有期徒刑、拘役或 1 萬元以下罰金
。
以前項方法得財產上不法之利益或使第三人得之者，亦同。

司法院資訊處製作；財團法人民間司法改革基金會備份。
